【裁判字號】    96,簡上,102
【裁判日期】    970128
【裁判案由】    過失傷害
【裁判全文】
臺灣新竹地方法院刑事判決             96年度簡上字第102號
上  訴  人
即  被  告  甲○○
                    號
上列上訴人因過失傷害案件，不服本院新竹簡易庭96年度竹北交
簡字第152號，中華民國96年4月30日所為之第一審簡易判決（原
聲請簡易判決處刑案號：96年度調偵字第38號）提起上訴，本院
管轄第二審之合議庭判決如下：
    主  文
原判決撤銷。
甲○○因過失傷害人，處拘役伍拾伍日，如易科罰金，以銀元
佰元即新臺幣玖佰元折算壹日；減為拘役貳拾柒日，如易科罰金
，以銀元佰元即新臺幣玖佰元折算壹日。緩刑貳年。
    事  實
一、甲○○並未依法取得合適駕駛執照，於民國（下同）96年5
    月2日6時55分許，駕駛車牌號碼號9036-KT自用小客車，沿
    新竹縣湖口鄉○○街欲左轉龍江路時，應注意左轉彎時，應
    距交叉路口公尺前顯示方向燈或手勢，行至交岔路口中心處
    左轉，並不得占用來車道搶先左轉，依當時天候晴、日間有
    自然光線、該處係乾燥無缺陷亦無障礙物之柏油路面、視距
    良好並無不能注意之情事，竟疏未注意及此，撞擊乙○○所
    騎乘車牌號碼MA7-350號、其上搭載2名孩童之重型機車，致
    乙○○受有左小腿挫傷併巨大擦傷10cmX10cm等傷害，嗣經
    警到場處理，始知悉上情。
二、案經乙○○訴請新竹縣警察局竹北分局移送台灣新竹地方法
    院檢察署檢察官偵查聲請以簡易判決處刑。
    理  由
一、認定事實所憑之證據及認定之理由：
  (一)被告甲○○於警詢、偵查及本院審理時之自白，證明：被告
    甲○○在駕駛車號9036-KT自用小客車沿新竹縣湖口鄉○○
    街欲左轉龍江路時，未能注意左轉彎時，應距交叉路口公尺
    前顯示方向燈或手勢，行至交岔路口中心處左轉，並不得占
    用來車道搶先左轉，致撞擊告訴人乙○○所騎乘車牌號碼MA
    7-350 號重型機車之事實。
  (二)告訴人乙○○於偵查中之指訴，證明：告訴人騎乘車牌號碼
    MA7-350號、其上搭載2名孩童之重型機車，因被告之疏失撞
    擊致其受有左小腿挫傷併巨大擦傷10cmX10cm等傷害之事實
    。
  (三)財團法人天主教湖口仁慈醫院診斷證明書一份，證明：告訴
    人因被告之過失撞擊行為受有如犯罪事實欄所述之傷害事實
    。
  (四)道路交通事故現場圖、道路交通事故調查報告表(一)、(二)各一
    份及現場交通事故照片6張，證明：被告所駕駛之自用小客
    車，確實曾在上開時、地發生碰撞，且確有疏失之犯罪事實
    。
  (五)臺灣省竹苗區車輛行車事故鑑定委員會於96年1月2日出具之
    竹苗鑑950796字第0965300033號函送之鑑定意見書一份，證
    明：被告駕駛車牌碼號9036-KT自用小客車，沿新竹縣湖口
    鄉○○街欲左轉龍江路時，應注意左轉彎時，應距交叉路口
    公尺前顯示方向燈或手勢，行至交岔路口中心處左轉，並不
    得占用來車道搶先左轉，依當時天候晴、日間有自然光線、
    該處係乾燥無缺陷亦無障礙物之柏油路面、視距良好並無不
    能注意之情事，竟疏未注意及此，撞擊乙○○所騎乘車牌號
    碼MA7-350號重型機車，致乙○○受有左小腿挫傷併巨大擦
    傷10cmX10cm等傷害之事實。
二、論罪與科刑之審酌：
  (一)按被告行為後，刑法於94年2月2日修正公布，並自95年7月1
    日起施行。次按行為後法律有變更者，適用行為時之法律，
    但行為後之法律有利於行為人者，適用最有利於行為人之法
    律，現行刑法第2條第1項定有明文。經查：
  1.刑法第284條第1項前段過失傷害罪，法定刑得科銀元5百元
    以下罰金，據修正後刑法施行法增訂第1條之1：「中華民國
    94年1月7日刑法修正施行後，刑法分則編所定罰金之貨幣單
    位為新臺幣。94年1月7日刑法修正時，刑法分則編未修正之
    條文定有罰金者，自94年1月7日刑法修正施行後，就其所定
    數額提高為30倍。但72年6月26日至94年1月7日新增或修正
    之條文，就其所定數額提高為3倍」，及刑法第33條第5款修
    正為：「主刑之種類如下：五、罰金：新臺幣1千元以上，
    以百元計算之」等規定，是依修正後之法律，第284條第1項
    前段過失傷害罪所得科處之罰金刑最高額維持新臺幣1萬5千
    元、最低額則提高為新臺幣1千元，是比較修正前、後之刑
    罰法律，自以被告行為時刑法第33條第5款之科處罰金刑之
    法律較有利於被告。
  2.刑法第41條第1項原規定：「犯最重本刑為五年以下有期徒
    刑以下之刑之罪，而受六個月以下有期徒刑或拘役之宣告，
    因身體、教育、職業、家庭之關係或其他正當事由，執行顯
    有困難者，得以一元以上三元以下折算一日，易科罰金。但
    確因不執行所宣告之刑，難收矯正之效，或難以維持法秩序
    者，不在此限。」、第2項規定：「併合處罰之數罪，均有
    前項情形，其應執行之刑逾六月者，亦同」。依修正前罰金
    罰鍰提高標準條例第2條前段之規定，應就原定數額提高為1
    百倍折算1日，則被告行為時之易科罰金折算標準，應以銀
    元3百元即新臺幣9百元折算1日。刑法修正後，第41條第1項
    改為：「犯最重本刑為五年以下有期徒刑以下之刑之罪，而
    受六個月以下有期徒刑或拘役之宣告者，得以新臺幣一千元
    、二千元或三千元折算一日，易科罰金。但確因不執行所宣
    告之刑，難收矯正之效，或難以維持法秩序者，不在此限。
    」、第2項改為：「前項規定於數罪併罰，其應執行之刑未
    逾六月者，亦適用之」。比較修法前後易科罰金之折算標準
    及數罪併罰應執行之刑逾6月是否仍得易科罰金等事項，以
    修正前刑法第41條第1項前段之規定，較有利於被告。
  (二)被告甲○○因過失駕駛行為致傷害他人，核其所為，係犯刑
    法第284條第1項前段之過失傷害罪。原審認被告之上開犯行
    事證明確，除已考量告訴人亦有疏未注意車前狀況之情形、
    比較刑法修正前後對被告有利之條文外，並適用刑法第2條
    第1項前段、第284條第1項前段、修正前第41條第1項前段、
    修正前罰金罰鍰提高標準條例第1條前段、第2條，現行法規
    所定貨幣單位折算新台幣條例第2條之規定，判處被告拘役
    伍拾日，並諭知易科罰金之折算標準，固非無見。惟查：1.
    被告甲○○並未取得合適駕照，依法不得駕駛動力交通工具
    ，竟違法駕駛自用小客車肇事，依道路交通管理處罰條例第
    86條第1項規定，依法應加重其刑至二分之一，原審漏未斟
    酌此部分事實，自有違誤；2.又中華民國九十六年罪犯減刑
    條例於96年7月16日起施行，被告犯罪時間係在95年5月2日
    ，即在96年4月24日以前，所犯刑法第284條第1項前段之過
    失普通傷害罪符合該條例第2條第1項第3款之情形，應依法
    減輕其刑二分之一，原審未及審酌減刑事由，自有不當；3.
    被告於96年6月21日與告訴人達成民事和解，並已支付賠償
    金新臺幣3萬元予告訴人，此部分事實有本院民事庭96年度
    竹東簡調字第39號調解筆錄及告訴人出具之收據一紙在卷可
    佐，原審判決亦未及審酌。原審判決既有上開違誤、未及審
    酌之處，即屬無可維持，應由本院將原判決撤銷。爰審酌被
    告無照駕駛自用小客車，未注意車前狀況、不當轉彎等過失
    程度，告訴人所受傷勢程度，及被告犯後坦承犯行堪認態度
    良好等一切情狀，量處如主文第2項所示之刑，及諭知易科
    罰金之折算標準，並依中華民國九十六年罪犯減刑條例第2
    條第1項第3款之規定，依先加後減原則，減輕其刑二分之一
    如主文第2項後段所示之刑，及諭知易科罰金之折算標準。
三、按犯罪在新法施行前，新法施行後，緩刑之宣告，應適用新
    法第74條之規定，最高法院95年5月3日刑事庭第8次會議著
    有決議，本件犯罪在新法施行前，諭知緩刑在新法施行後，
    自應依新法規定諭知緩刑，先予敘明。經查，被告未曾因故
    意犯罪受有期徒刑以上刑之宣告，有臺灣高等法院被告前案
    紀錄表在卷足按，其因一時過失致罹刑章，犯罪後坦承犯行
    ，態度良好，且與告訴人達成民事和解，已如前述，其經此
    次偵審程序，當知所警惕，信無再犯之虞，本院認其所受宣
    告之刑以暫不執行為適當，故依刑法第74條第1項第1款之規
    定，宣告緩刑2年，以啟自新，並惕來茲。
四、據上論斷，應依刑事訴訟法第455條之1第1項、第3項、第36
    9條第1項前段、第364條、第299條第1項前段，道路交通管
    理處罰條例第86條第1項，刑法第11條、第2條第1項前段、
    第284條第1項前段、修正前第41條第1項前段、第74條第1項
    第1款、第2項第3款，刑法施行法第1條之1，中華民國九十
    六年罪犯減刑條例第2條第1項第3款、第7條、第9條，判決
    如主文。
本案經檢察官楊仲萍到庭執行職務。
中    華    民    國    97    年    1    月    28    日
                刑事第二庭審判長法  官   汪漢卿
                                法  官   李毓華
                                法  官   蔡川富
以上正本證明與原本無異。
不得上訴。
中    華    民    國    97    年    1    月    28    日
                                書記官  鄭明枝
附錄本案論罪科刑法條全文：
中華民國刑法第284條
I  因過失傷害人者，處六月以下有期徒刑、拘役或五百元以下
    罰金，致重傷者，處一年以下有期徒刑、拘役或五百元以下
    罰金。
II  從事業務之人，因業務上之過失傷害人者，處一年以下有期
    徒刑、拘役或一千元以下罰金，致重傷者，處三年以下有期
    徒刑、拘役或二千元以下罰金。


司法院資訊處製作；財團法人民間司法改革基金會備份。
